【裁判字號】    98,簡上,168
【裁判日期】    980409
【裁判案由】    詐欺
【裁判全文】
臺灣桃園地方法院刑事判決             98年度簡上字第168號
上  訴  人
即  被  告  甲○○
上列上訴人即被告因詐欺案件，不服本院簡易庭97年度桃簡字第
2100號，中華民國97年12月31日第一審判決（聲請簡易處刑案號
：臺灣桃園地方法院檢察署97年度偵字第5678、10755 、11901
號），提起上訴，本院合議庭為第二審判決如下：
    主  文
上訴駁回。
    事  實
一、甲○○前因洗錢防制法案件，經臺灣臺中地方法院於民國92
    年2 月26日以92年度訴字第276 號判決判處有期徒刑5 月，
    於92年4 月14日確定；復因偽造文書案件，經本院於92年2
    月24日以91年度桃簡字第997 號判決判處有期徒刑2 月確定
    ，上開2 罪經裁定應執行有期徒刑6 月確定，嗣於92年12月
    30 日 易科罰金執行完畢；詎甲○○仍不知悛誨，明知金融
    帳戶為個人理財工具，申請開設金融帳戶並無任何特殊之限
    制，一般民眾皆可以存入最低開戶金額之方式申請之，且一
    個人可以在不同之金融機構申請多數之存款帳戶使用，取得
    甚易。而可預見時下以電話或網際網路詐騙促使被害人以操
    作銀行自動付款機而詐取金錢之行為甚為猖獗，且廣為媒體
    報導，並經政府有關機關呼籲，不要受騙。依一般人之社會
    生活經驗，苟不以自己名義申請開戶，卻向不特定人蒐集他
    人之帳戶，其目的極可能利用該帳戶供作非法詐財之用，又
    對交付帳戶供他人使用雖無必然遭該他人利用為遂行詐欺犯
    罪之確信，但仍以該他人縱持以犯罪亦不違本意，而基於幫
    助他人為詐欺之不確定犯意，於97年1 月22日後至同年月23
    日前某日，在臺灣地區某不詳處所，將其所有新光商業銀行
    臺中分行帳戶（帳號0000000000000） 及其於97年1 月22日
    申辦取得之渣打國際商業銀行大園分行帳戶（帳號00000000
    000000）之存摺及提款卡（含密碼）交付予某姓名年籍不詳
    之成年人使用。而該人或轉手者收受上開帳戶之存摺及提款
    卡者，即基於詐欺之犯意，於97年1 月23日凌晨，以電話向
    丙○○佯稱因丙○○在網路找援交小姐，該名小姐一直在等
    ，須先持提款卡至自動櫃員機操作以確定丙○○非警察身分
    之方式，藉此訛詐，致丙○○因此陷於錯誤，依照該詐騙份
    子之指示，於當日即按指示操作自動櫃員機，而將其所有新
    臺幣（下同）29,979元、29,983元分次於當日匯至甲○○上
    開新光商業銀行台中分行帳戶內，並旋由該詐騙份子以跨行
    提現手法領走款項。同日（23日）晚間9 時51分許，該詐騙
    份子又以電話向乙○○佯稱其係金石堂書局會計部人員，因
    書局人員將乙○○以現金購買書籍誤載為分期付款，須至郵
    局作更正之方式，藉以訛詐，致乙○○因此陷於錯誤，依照
    該詐騙份子之指示操作自動櫃員機，而於當日晚間11時13分
    許，將其帳戶所有之36,000元匯至甲○○上開渣打商業銀行
    大園分行帳戶內，並旋由該詐騙份子以跨行提現手法領走款
    項。嗣經被害人丙○○、乙○○發現有異查知受騙後報警處
    理，始再循線查悉上情。
二、案經桃園縣政府警察局大園分局、臺北縣政府警察局汐止分
    局、臺中市第三分局報告臺灣臺中地方法院檢察署呈請臺灣
    高等法院檢察署檢察長令轉臺灣桃園地方法院檢察署檢察官
    偵查後聲請簡易判決處刑。
    理  由
一、按傳聞法則之重要理論依據，在於傳聞證據未經當事人之反
    對詰問予以核實，乃予排斥，惟若當事人已放棄對原供述人
    之反對詰問權，於法院審判時表明同意該等傳聞證據可作為
    證據，基於證據資料愈豐富，愈有助於真實發現之理念，並
    貫徹刑事訴訟法修法加重當事人進行主義之精神，確認當事
    人對於證據能力有處分權之制度，傳聞證據經當事人同意作
    為證據，法院認為適當者，亦得為證據。另當事人於調查證
    據時，對於傳聞證據表示「沒有意見」，而未於言詞辯論終
    結前聲明異議 (Without Objection)，應視為已有將該等傳
    聞證據採為證據之同意，此刑事訴訟法第159 條之5 定有明
    文。本案被告於本院準備程序中已表示對卷內人證、書證、
    物證之證據能力無意見（見本院卷第28、29頁），本院審理
    時，被告對於被告以外之人於審判外之陳述之證據能力並未
    表示意見，迄本院辯論終結前，被告亦未爭執本案證據之證
    據能力（見本院卷第40至43頁），依刑事訴訟法第159 條之
    5 第2 項之規定，應視為被告已同意本案相關之傳聞證據均
    可作為證據，本院斟酌本案卷內之證據並非非法取得，亦無
    證明力明顯過低之情形，且經本院於審判期日依法進行證據
    之調查、辯論，被告於訴訟上之程序權，已受保障，前揭各
    該證據，均得採為證據，先予敘明。
二、訊據被告甲○○矢口否認有何幫助詐欺取財犯行，辯稱：伊
    上開新光銀行帳戶之存摺及提款卡於97年1 月14日遺失或遭
    竊，渣打銀行帳戶之存摺及提款卡於1 月22日下午1 許，在
    桃園縣中壢火車站前遺失或遭竊，伊並無幫助他人詐欺之意
    ，且伊在存簿上註記的密碼「5678..x.. 」是很簡單易遭詐
    騙集團破解的記號云云（見本院卷第10、27、28、46頁）。
    經查：
  (一)前揭取得被告甲○○所有上開帳戶之存摺及提款卡（含密碼
    ）該人或轉手者，基於詐欺之犯意，於97年1 月23日凌晨，
    以電話向丙○○佯稱因丙○○在網路找援交小姐，該名小姐
    一直在等，須先持提款卡至自動櫃員機操作以確定丙○○非
    警察身分之方式，藉此訛詐，致丙○○因此陷於錯誤，依照
    該詐騙份子之指示，於當日即按指示操作自動櫃員機，而將
    其所有29,979 元 、29,983元分次於當日匯至甲○○上開帳
    戶內。同日（23日）晚間9 時51分許，該詐騙份子又以電話
    向乙○○佯稱其係金石堂書局會計部人員，因書局人員將乙○○以現金購買書籍誤載為分期付款，須至郵局作更正之方
    式，藉以訛詐，致乙○○因此陷於錯誤，依照該詐騙份子之
    指示操作自動櫃員機，而於當日晚間11時13分許，將其帳戶
    所有之36,000元匯至甲○○上開渣打商業銀行大園分行帳戶
    內，並均旋由該詐騙份子以跨行提現手法領走款項等情，業
    據被害人丙○○、乙○○於警詢時證述綦詳，復有丙○○之
    日盛銀行帳戶交易明細表、內政部警政署反詐騙案件紀錄表
    及反詐騙諮詢專線紀錄表、臺北縣政府警察局汐止分局社后
    派出所受理詐騙帳戶通報警示簡便格式表及金融機構聯防機
    制通報單、被告甲○○上開帳戶之存款帳戶存提交易明細查
    詢、臺灣新光商業銀行台中分行97年4 月21日（97）新光銀
    台中字第97080 號函附被告甲○○之開戶基本資料及金融卡
    申請書、簽帳卡申請書及存款業務各項事故申請書、臺中縣
    警察局豐原分局潭北派出所受理詐騙帳戶通報警示簡便格式
    表及金融機構聯防機制通報單、乙○○之郵局及渣打銀行自
    動櫃員機交易明表、甲○○之渣打銀行存摺- 支存對帳單等
    件在卷為憑（見97年度偵字第5678號卷第7 至17、34至40、
    43至49頁、97年度偵字第10755 號卷第12至22頁，臺中市警
    察局第三分局刑案偵查卷宗第13、14、46至52頁）。再由本
    件被害人丙○○、乙○○指訴之受詐騙情節觀之，該詐騙手
    法與時下一般詐騙份子利用電話引誘被害人依指示至自動櫃
    員機操作，藉以訛詐金錢之手法一致，且由前揭卷附被告前
    開帳戶存款往來明細表以觀，被害人丙○○匯入款項後，旋
    即遭人提走等情觀之，被害人所指遭詐騙份子詐騙財物之情
    ，堪可信實。
  (二)被告甲○○固以前詞置辯。惟查，本件被害人丙○○、乙○○於前述時間依詐騙份子指示匯款至被告所有上開帳戶後，
    旋於當日即遭人以跨行提現之方式領走款項，參以被告甲○○分別於警詢及偵查中供稱：伊上開2 帳戶之提款卡密碼是
    557688，存摺簿上寫5678..x.. ，「.. 」 就是重複，「x
    」就是6 、7 交換等語（見97年度偵字第10755 號卷第7 頁
    ，97年度偵字第5678號卷第25頁），足見被告書寫在存簿上
    之提款卡密碼，並非原始之密碼，而係以迂迴隱匿之特殊記
    事方式加以組合，基此，若非被告自行提供上開帳戶之存摺
    及金融卡予他人使用，並告知提款密碼，該詐騙份子又如何
    能順利迅速領走被害人丙○○及乙○○匯入被告前揭帳戶內
    之款項？再被告就其所辯失竊一節，雖有其97年2 月1 日前
    往警局報案筆錄為證，然觀其報案時稱：伊是在97年1 月23
    日上午9 時許在家中發現遺失云云（見原審卷第44頁），則
    被告既稱在97年1 月23日即發現儲金簿遺失，卻拖延至97年
    2 月1 日始報案其遺失，亦違常情，且其就所辯遺失或遭竊
    之情節，迄至本件言詞辯論終結前，均無法提出與之相合之
    任何證人、證物可供調查，俱見被告前揭所辯該節，核係推
    諉之詞，殊難採信。
  (三)按金融存款帳戶，事關存戶個人財產權益之保障，與存戶之
    印鑑章結合，其專屬性、私密性更形提高，除非本人或與本
    人具密切之關係者，難認有何理由可自由流通使用該存褶、
    印章，一般人亦均有應妥為保管存褶、印鑑章，以防止存褶
    、印鑑章被他人冒用之認識，縱有特殊情況偶有將存褶、印
    鑑章交付他人之需，亦必深入瞭解其用途後再行提供以使用
    ，恆係吾人日常生活經驗與事理；且按金融帳戶為個人理財
    工具，申請開設金融帳戶並無任何特殊之限制，一般民眾皆
    可以存入最低開戶金額之方式申請之，且一個人可以在不同
    之金融機構申請多數之存款帳戶使用，此乃眾所週知之事實
    ，而時下以電話詐騙促使被害人以操作銀行自動付款機而詐
    取金錢之行為甚為猖獗，且廣為媒體報導，並經政府有關機
    關呼籲，不要受騙。則依一般人之社會生活經驗，苟不以自
    己名義申請開戶，卻向不特定人蒐集他人之帳戶供己使用，
    其目的極可能利用該帳戶供作非法詐財之用，應可預見。本
    件被告甲○○係智慮成熟之成年人，對於上情自無法諉為不
    知，是其既可預見將存褶、提款卡等有關個人財產、身分之
    物品，淪落於他人手中，極可能被利用為與詐騙有關之犯罪
    工具，雖無取得存摺者必然持以詐騙他人之確信，仍願將其
    所有前開銀行帳戶（含存摺、金融卡）交與他人，顯然對於
    該人縱以該帳戶作為不法詐騙使用，予以容認，足見被告有
    幫助詐騙份子利用其上開各帳戶詐欺之不確定故意及行為明
    甚。綜上所述，本件事證明確，被告幫助詐欺犯行，洵堪認
    定，應依法論科。
三、按幫助犯之成立，主觀上行為人須有幫助故意，客觀上須有
    幫助行為，意即需對於犯罪與正犯有共同之認識，而以幫助
    之意思，對於正犯資以助力，而未參與實施犯罪之行為者而
    言（參照最高法院75年度台上字第1509號、88年度台上字第
    1270號判決意旨）。核被告甲○○將其所有上開銀行帳戶（
    含存摺、金融卡、密碼）交付予姓名年籍不詳之人，再由該
    人或其轉手者持以詐騙被害人財物，其顯係基於幫助他人詐
    欺財物之犯意，且所為提供銀行存摺、提款卡予他人之行為
    ，亦屬刑法詐欺罪構成要件以外之行為，其既以幫助他人犯
    罪之意思而參與犯罪構成要件以外之行為，故被告應成立刑
    法第339 條第1 項詐欺取財罪之幫助犯。被告以一幫助詐欺
    行為，幫助正犯詐欺被害人丙○○、乙○○2 人財物，而侵
    害2 個人財產法益，為一行為觸犯數罪名之想像競合犯，應
    依刑法第55條規定，從一重處斷。又被告係幫助他人犯罪，
    爰依刑法第30條第2 項之規定，按正犯之刑減輕之。被告有
    事實欄所載之有期徒刑科刑、執行紀錄，此有臺灣高等法院
    被告前案紀錄表在卷可稽，其受有期徒刑執行完畢後，5 年
    以內故意再犯有期徒刑以上之本罪，為累犯，應依刑法第47
    條第1 項加重其刑，並先加後減之。。
四、原審以被告所犯事證明確，援引刑事訴訟法第449 條第1 項
    ，刑法第30條第1 項、第2 項、第339 條第1 項、第55條、
    第47條第1 項前段規定，除依刑法第30條第2 項規定減輕其
    刑外，並審酌被告將帳戶任意交予他人詐騙財物，造成犯罪
    偵查困難，致使此類犯罪手法層出不窮，嚴重危害交易秩序
    與社會治安，併其犯罪後態度等一切情狀，量處有期徒刑4
    月，併依刑法第41條第1 項前段諭知如易科罰金之折算標準
    ，經核原審認事用法並無不當，量刑亦尚妥適。被告上訴意
    旨否認犯罪，指摘原判決不當，為無理由，應予駁回。
據上論斷，應依刑事訴訟法第455 條之1 第3 項、第368 條，判
決如主文。
本案經檢察官陳仁傑到庭執行職務。
中    華    民    國    98    年    4     月     9    日
                  刑事第九庭  審判長法  官  吳為平
                                    法  官  林玉蕙
                                    法  官  蘇琬能
以上正本證明與原本無異。
如不服本判決應於收受判決後10日內向本院提出上訴書狀，並應
敘述具體理由。其未敘述上訴理由者，應於上訴期間屆滿後20日
內向本院補提理由書 (均須按他造當事人之人數附繕本)「 切勿
逕送上級法院」。
                                    書記官  何伊羚
中    華    民    國    98    年    4     月    9     日
附錄本案論罪科刑法條：
中華民國刑法第339條第1項
（普通詐欺罪）
意圖為自己或第三人不法之所有，以詐術使人將本人或第三人之
物交付者，處5 年以下有期徒刑、拘役或科或併科1 千元以下罰
金。


司法院資訊處製作；財團法人民間司法改革基金會備份。
